# 母公司因处置对子公司长期股权投资而丧失控制权的会计处理

提问人：33shan 时间：2015-07-09 15:53:27
交易背景： A 公司 2013 年 600 万元投资设立B公司，占股60% ， 2014 年A公司支付 400 万元收购小股东30%股权 账面净资产1,166.67万元 ，此次收购存在负商誉 50 万元，A公司编制合并报表时确认为资本公积 50 万元， 2015 年A公司出售了60%股权，价格1200 万元 （假设B公司账面净资产等于公允价值） 问题： 1 、单体报表是否可以按照期末B公司可辨认净资产的账面价值*30%确认（结合了负商誉和剩余30%股权权益法调整） 2 、期末A公司编制合并报表的时候期初数是否会变动

回答人：chenyiwei
1 、个别报表层面，首先在处置时转出长期股权投资成本666.67万元（＝[600+400]＊ 60 ％／ 90 ％），保留剩余投资成本333.33万元；其次对该部分剩余股权按权益法进行追溯调整到其原始取得日。因为历史上曾经有购买过少数股权，且在计算处置股权损益时采用加权平均法计算处置股权转出的账面价值，因此基于相同的假设，也可以理解为剩余的 30 ％股权中，有 20 ％是最初投资设立时形成的，另 10 ％是收购少数股权形成的，据此进行权益法调整和追溯。对收购少数股权形成的股权中保留的 10 ％部分，在个别报表层面应确认其购入时的“负商誉”因素，并计入 2014 年度的营业外收入、 2015 年初的留存收益。 2 、合并报表的年初数不会因为处置子公司而发生变动。